【裁判字號】    95,易,1700
【裁判日期】    951031
【裁判案由】    竊盜
【裁判全文】
臺灣高雄地方法院刑事判決              95年度易字第1700號
    公  訴  人  臺灣高雄地方法院檢察署檢察官
    被      告  丙○○
                        （另案現於台灣高雄第二監獄執行中
上列被告因竊盜案件，經檢察官提起公訴（95年度偵字第15159
號），嗣於本院準備程式進行中，被告就被訴事實為有罪之陳述
，經本院合議庭裁定由受命法官獨任進行簡式審判程式，本院判
決如下：
    主  文
丙○○竊盜，處拘役貳拾日，如易科罰金，以佰元折算壹日。
    事實及理由
一、本件被告丙○○所犯係死刑、無期徒刑、最輕本刑為3 年以
    上有期徒刑以外之罪，其於準備程式中就被訴事實為有罪之
    陳述，經審判長告知簡式審判程式之旨，並聽取公訴人及被
    告之意見後，本院合議庭認宜進行簡式審判程式，依刑事訴
    訟法第273 條之1 第1 項規定，合議裁定由受命
    法官獨任進行簡式審判程式，合先敘明。
二、丙○○意圖為自己不法之所有，於民國95年5 月30日0 時30
    分許，騎機車至高雄市鼓山區○○○路1707號，趁該處大門
    未鎖之際，認為有機可趁，侵入該處徒手竊取陽信商業銀行
    管領之白鐵欄桿1 個（價值約新臺幣（下同）1,600 元），
    得手後，將之搬至附近草叢中藏放，嗣於同日11時25分許，
    丙○○騎機車載運上開白鐵欄杆欲往資回收場變賣時，為警
    當場查獲，並扣得上開白鐵欄杆1 個。案經高雄市政府警察
    局鼓山分局報告臺灣高雄地方法院檢察署檢察官偵查起訴。
三、本件證據部分除補充：「被告於本院準備程式及審判程式中
    之陳述」外，餘均引用檢察官起訴書所載（如附件）。訊據
    被告丙○○對上揭事實坦承不諱，核與證人乙○○於警詢之
    指訴相符，此外，復有附件所示之證物在卷可稽，足認被告
    之自白與事實相符，本件事證明確，被告丙○○竊盜之事實
    ，堪以認定，應依法論科。
四、核被告丙○○所為，係犯刑法第320 條第1 項之竊盜罪。按
    行為後法律有變更者，適用行為時之法律。但行為後之法律
    有利於行為人者，適用最有利於行為人之法律，刑法第2 條
    第1 項定有明文。經查：
（一）被告丙○○所犯法條之罰金刑部分，本件被告於犯罪時之
      罰金罰鍰提高標準條例第1 條規定：「依法律應處罰金、
      罰鍰者，就其原定數額得提高為2 倍至10倍。但法律已依
      一定比率規定罰金或罰鍰之數額或倍數者，依其規定。」
      同法第3 條規定：「依本條例規定提高罰金罰鍰之法律及
      其倍數，由主管院定之。」而刑法所定罰金本刑之數額（
      單位為銀元）業經主管院核定提高為10倍，自72年8 月1
      日起施行。而中華民國95年6 月14日總統華總一義字第09
      500085181 號令增訂公佈刑法施行法第1 之1 條規定：「
      中華民國94年1 月7 日刑法修正施行後，刑法分則編所定
      罰金之貨幣單位為新臺幣。94年1 月7 日刑法修正時，刑
      法分則編未修正之條文定有罰金者，自94年1 月7 日刑法
      修正施行後，就其所定數額提高為30倍。但72年6 月26日
      至94年1 月7 日新增或修正之條文，就其所定數額提高為
      3 倍」。而本件被告所犯之刑法第320 條第1 項之竊盜罪
      並未在72年6 月26日至94年1 月7 日間修正，且於94年1
      月7 日刑法修正時，屬於刑法分則編未修正之條文並定有
      罰金刑。故刑法第320 條第1 項竊盜罪之罰金刑經比較行
      為時之罰金罰鍰提高標準條例第1 條與修正後之刑法施行
      法第1 之1 條之罰金刑標準，其罰金刑之最高刑度並無不
      同（僅是修正前罰金單位為銀元，修正後罰金單位為新台
      幣，但換算結果數額相同）。而94年1 月7 日修正，於95
      年7 月1 日施行之後刑法第33條第5 款規定：「罰金：新
      臺幣1 千元以上，以百元計算之。」是罰金刑新、舊法比
      較後，最高刑度部分，新、舊法並無不同，然最低刑度部
      分，以舊法規定有利於被告丙○○，故就罰金刑部分以舊
      法對被告有利。
（二）易科罰金部分：被告行為時，刑法第41條第1 項前段規定
      ：「犯最重本刑為5 年以下有期徒刑以下之刑之罪，而受
      6 個月以下有期徒刑或拘役之宣告，因身體、教育、職業
      、家庭之關係或其他正當事由，執行顯有困難者，得以1
      元以上3 元以下折算一日，易科罰金。」又被告行為時之
      易科罰金折算標準，業據修正前罰金罰鍰提高標準條例第
      2 條前段（現已刪除）規定，就其原定數額提高為100 倍
      折算1 日，則本件受刑人行為時之易科罰金折算標準，應
      以銀元300 元折算1 日，經折算為新臺幣後，應以新臺幣
      900 元折算為1 日。惟95年7 月1日 修正公佈施行之刑法
      第41條第1 項前段則規定：「犯最重本刑為5 年以下有期
      徒刑以下之刑之罪，而受6 個月以下有期徒刑或拘役之宣
      告者，得以新臺幣1 千元、2 千元或3 千元折算一日，易
      科罰金。」比較修正前後之易科罰金折算標準，以95年7
      月1 日修正公佈施行前之規定，較有利於被告。
（三）綜上所述，經綜合比較法定刑之罰金刑部分、易科罰金之
      新、舊法規定，本件應適用被告行為時，即94年2 月2日
      修正公佈前之刑法，較有利於被告。
（四）爰審酌被告丙○○正值輕壯，不思以己力謀取財物，已有
      多次竊盜前科，仍不知悔改，再為本次竊盜犯行，所為殊
      不可採，然念該財物價值僅1,600 元，業已歸還被害人陽
      信商業銀行，且被告丙○○犯後均坦承犯罪，態度良好等
      一切情狀，量處如主文所示之刑，併諭知易科罰金之折算
      標準，以資懲儆。
據上論斷，應依刑事訴訟法第273 條之1 第1 項、第299 條第1
項前段、第310 條之2 、第454 條第2 項，刑法第2 條第1 項、
修正前刑法第320 條第1 項、第41條第1 項前段，修正前刑法罰
金罰鍰提高標準條例第1 條前段、第2 條，判決如主文。
本案經檢察官甲○○到庭執行職務。
中    華    民    國    95    年    10    月    31    日
                  刑事第二庭    法  官  何佩陵
以上正本證明與原本無異。
如不服本判決，應於判決送達後10日內，向本院提出上訴狀。
中    華    民    國    95    年    10    月    31    日
                                書記官  張家瑜
附錄法條
中華民國刑法第320條第1 項
意圖為自己或第三人不法之所有，而竊取他人之動產者，為竊盜
罪，處5 年以下有期徒刑、拘役或5 百元以下罰金。


司法院資訊處製作；財團法人民間司法改革基金會備份。
